臺灣橋頭地方法院民事判決
111年度簡上附民移簡字第5號
原      告  夏許忍受
訴訟代理人  蔡晉祐律師(法扶律師)
            蔡祥銘律師(法扶律師)
            徐萍萍律師(法扶律師)
被      告  張煒智  
上列當事人間請求侵權行為損害賠償事件，原告提起刑事附帶民
事訴訟（本院110 年度交簡上附民字第14號），本院於民國111
年8月3日言詞辯論終結，判決如下：
    主  文
一、被告應給付原告新臺幣23萬6,868元，及自民國110年4月14
    日起至清償日止，按年息5%計算之利息。
二、原告其餘之訴駁回。
三、訴訟費用由被告負擔三分之二，餘由原告負擔。
    事實及理由
一、原告主張：
　㈠被告於民國109年3月14日16時15分許，騎乘車牌號碼000-000
    號機車（下稱被告機車），沿高雄市左營區○○路由北往南方
    向行駛，行經該路段○○000號路燈前，疏未應注意車前狀況
    ，並隨時採取必要之安全措施，且應注意汽車在同一車道行
    駛時，除擬超越前車外，後車與前車之間應保持隨時可以煞
    停之距離，追撞前方由原告騎乘訴外人夏○○所有之000-000
    號機車（下稱系爭機車），致原告人車倒地（下稱系爭交通
    事故），因而受有右肩挫傷、右手腕遠端橈骨骨折、左足壓
    傷併發第一至第四蹠骨及第五趾近端趾骨骨折、左足外踝骨
    折之傷害（下稱系爭傷害）。
  ㈡原告因系爭傷害，受有下列損害：⒈醫療費用新臺幣（下同）
    1萬2,345元。⒉回診交通費用2,250元。⒊2個月看護費用7萬2
    ,000元。⒋修車費用2,700元（全為零件費用）。⒌左足氣動
    式足踝護具7,600元。⒍精神慰撫金30萬元等損害。爰依侵權
    行為及債權讓與之法律關係，請求被告賠償上開損害共計39
    萬6,895元等語。並聲明：被告應給付原告39萬6,895元，及
    自起訴狀繕本送達翌日起至清償日止，按年息5%計算之利息
    。
二、被告則以：除原告請求之精神慰撫金過高外，其餘請求均無
    意見等語，資為抗辯。並聲明：原告之訴駁回。
三、兩造不爭執之事項：
  ㈠被告於民國109年3月14日16時15分許，騎乘被告機車，沿高
    雄市左營區○○路由北往南方向行駛，行經該路段○○000號路
    燈前，疏未應注意車前狀況，並隨時採取必要之安全措施，
    且應注意汽車在同一車道行駛時，除擬超越前車外，後車與
    前車之間應保持隨時可以煞停之距離，追撞前方由原告騎乘
    之系爭機車，致原告人車倒地（即系爭交通事故），因而受
    有系爭傷害。
  ㈡被告因前項事實，經本院以109 年度交簡字第3099號刑事簡
    易判決認犯過失傷害罪，處有期徒刑3 月，並經本院110 年
    度交簡上字第32號判決駁回檢察官之上訴而告確定。
  ㈢原告00年次，○○畢業，現無業無收入；被告00年次，○○
    畢業，之前工作月收入約0 萬元，000 年0 月00日中風後，
    現無工作收入，領有低收入戶證明書。原告名下有土地、房
    屋各1 筆，被告名下無不動產。
  ㈣原告已因系爭交通事故，受領強制險保險金5萬8,002元。
  ㈤如認原告請求有理由，利息自110年4月14日起算。（附民卷
    第43頁）
  ㈥被告對原告請求醫療費用1 萬2,345 元、回診交通費用2,250
    元、2 個月看護費用7 萬2,000 元、修車費用2,700 元（全
    為零件費用）、左足氣動式足踝護具7,600元，均不爭執。
四、本件之爭點：
　　原告依侵權行為法律關係，得請求被告賠償之項目、數額為
    何？
五、本院之判斷：
  ㈠按因故意或過失，不法侵害他人之權利者，負損害賠償責任
    ；汽車、機車或其他非依軌道行駛之動力車輛，在使用中加
    損害於他人者，駕駛人應賠償因此所生之損害，但於防止損
    害之發生，已盡相當之注意者，不在此限；不法侵害他人之
    身體或健康者，對於被害人因此喪失或減少勞動能力或增加
    生活上之需要時，應負損害賠償責任；不法侵害他人之身體
    、健康、名譽、自由、信用、隱私、貞操，或不法侵害其他
    人格法益而情節重大者，被害人雖非財產上之損害，亦得請
    求賠償相當之金額。民法第184條第1項前段、第192條之2、
    第193條第1項、第195條第1項前段分別定有明文。再按按汽
    車在同一車道行駛時，除擬超越前車外，後車與前車之間應
    保持隨時可以煞停之距離；汽車行駛時，駕駛人應注意車前
    狀況及兩車並行之間隔，並隨時採取必要之安全措施，道路
    交通安全規則第94條第1項、第3項定有明文。
  ㈡經查，依兩造不爭執事項㈠、㈡所載，被告於上開時、地，駕
    駛被告機車，疏未注意車前狀況，並隨時採取必要之安全措
    施，及與前車保持隨時可以煞停之距離，原告適騎乘系爭機
    車至該處，雙方因而發生系爭交通事故，致原告受有系爭傷
    害，系爭機車亦因而毀損，足認被告前揭過失行為，與原告
    受有系爭傷害及系爭機車毀損結果之間，具有相當因果關係
    ，應負侵權行為損害賠償責任。
  ㈢茲就原告得請求被告賠償之項目、金額，敘述如下：
　 ⒈依兩造不爭執事項㈤所載，如認原告請求有理由，被告對原
     告請求醫療費用1萬2,345元、回診交通費用2,250元、2個
     月看護費用7萬2,000元、左足氣動式足踝護具7,600元均不
     爭執，原告此部分請求，應予准許。
   ⒉又按請求賠償物被毀損所減少之價額，得以修復費用為估定
     之標準，但以必要者為限（如修理材料以新品換舊品，應
     予折舊）。查系爭交通事故致系爭機車毀損，支出維修費
     用修車費用2,700元（全為零件費用），惟系爭機車毀損部
     分之修復，其材料係以新品代替舊品，故原告以修復費用
     為損害賠償之依據時，應扣除折舊。依行政院所頒固定資
     產耐用年數表及固定資產折舊率表，機械腳踏車之耐用年
     數為3年，而系爭機車係101年5月出廠，有系爭機車行照可
     參（見本院卷第35頁），迄系爭機車毀損時即109年3月14
     日，已逾耐用年限，是原告僅得請求折舊後之殘值675元【
     計算式：2,700元（3+1）=675元】。
   ⒊精神慰撫金：
     ⑴按慰撫金之多寡，應斟酌雙方之身分、地位、資力與加害
       程度，及其他各種情形核定相當之數額，該金額是否相
       當，自應依實際加害情形與被害人所受之痛苦及雙方之
       身分、地位、經濟狀況等關係決定之（最高法院51年度
       台上字第223號判決先例意旨參照）。
     ⑵本院審酌原告因被告之過失行為，致身體、健康受有損害
       ，所受傷勢非輕，精神上受有相當之痛苦，並參兩造不
       爭執事項㈢所載之兩造身分、地位、財產狀況等情，認原
       告請求30萬元之精神慰撫金，尚屬過高，應以20萬元為
       當。
六、綜上所述，原告依侵權行為法律關係，請求被告給付23萬6,
    868元（計算式：醫療費用1萬2,345元+回診交通費用2,250
    元+2個月看護費用7萬2,000元+左足氣動式足踝護具7,600元
    +修車費用675元+精神慰撫金20萬元-強制險保險金5萬8,002
    元=23萬6,868元），及自110年4月14日起至清償日止，按年
    息5%計算之利息，為有理由，應予准許，逾此部分之請求，
    則無理由，應予駁回。
七、本件係第一審刑事簡易判決之案件，上訴至第二審地方法院
    合議庭時，因犯罪而受損害之原告始提起附帶民事訴訟請求
    被告賠償，由本院刑事庭裁定移送民事庭審理，又本件兩造
    敗訴之金額均未逾150 萬元，不得上訴第三審，經本院判決
    即告確定（臺灣高等法院暨所屬法院104 年法律座談會民事
    類提案第42號法律問題參照）。本件既不得上訴，就原告勝
    訴部分，自無依職權宣告假執行及免為假執行之必要。
八、本件事證已臻明確，兩造其餘主張陳述及所提之證據，經審
    酌後於本件判決結果無影響，爰不逐一論述，附此敘明。
九、據上論結，原告之訴為一部有理由，一部無理由，判決如主
    文。
中　　華　　民　　國　　111 　年　　8 　　月　30 　　日
          　　民事第三庭  審判長法      官  張維君
                                法      官  楊捷羽
                                法      官  張立亭  
以上正本係照原本作成。
本判決不得上訴。
中　　華　　民　　國　　111 　年　　8 　　月　30　　日 
　　                            書  記　官  洪嘉鴻